【裁判字號】    98,訴,1612
【裁判日期】    981026
【裁判案由】    解除契約
【裁判全文】
臺灣高雄地方法院民事判決              98年度訴字第1612號
原      告  乙○○
被      告  甲○○
上列當事人間解除契約事件，本院於民國98年10月12日言詞辯論
終結，判決如下：
    主      文
原告之訴及假執行之聲請均駁回。
訴訟費用由原告負擔。
    事實及理由
一、原告主張：伊於民國96年1 月29日與被告所設立之訴外人即
    全方位停車場管理顧問有限公司（以下稱全方位公司）共同
    簽定合夥契約書（以下稱系爭契約），由伊投資新台幣（以
    下同）100 萬元（以下稱系爭投資款）、以隱名合夥方式參
    與由全方位公司出名經營之停車場連鎖事業，其後曾於同年
    3 月29日由其帳戶收受以薪資名義匯入之投資盈餘3 萬6000
    元。嗣原告於97年7 月15日突然接獲被告所寄發之通知單，
    內容指摘伊唆使討債集團上門鬧事，同時更於本次盈餘分配
    名單上擅將伊除名等語，伊則回函催告被告應限期補派盈餘
    ，惟仍不獲回應；另伊覺得系爭合夥契約應該無效，但不知
    道法律規定內容為何。為此爰依民法第254 條、第255 條解
    除系爭契約，並依同法第259 條規定請求被告返還系爭投資
    款。並聲明：(1)被告應返還96萬4000元，及自96年1 月29日
    起至清償日止，按週年利率5%計算之遲延利息；(2)願供擔保
    請准宣告假執行。
二、被告則以：其係全方位公司之負責人，原告則為合夥人之一
    ，系爭契約約定每年結算所有場次盈餘後配給紅利予各合夥
    人。詎原告先前欲終止合夥關係，竟於97年5 月間委託黑道
    討債公司前往其工作場所及住家以丟擲雞蛋、灑照片等方式
    鬧事，更用汽車擋住出入口使其無法營業，其曾前往前鎮分
    局備案，並依系爭契約第7 條規定停止原告之合夥人權利，
    事後亦通知原告前來公司進行協調，但原告均置之不理等語
    置辯。並聲明：駁回原告之訴。
三、兩造爭執與不爭執事項：
  (一)當事人不爭執事項：
    (1)被告係全方位公司之董事，依法為該公司法定代理人；另
      原告則於96年1 月29日與全方位公司簽定系爭契約，約定
      原告投資100 萬元、以隱名合夥方式參與由全方位公司出
      名經營之停車場連鎖事業，並與其他全體合夥人共同依所
      個別出資比例而計算投資單位。
    (2)原告所開立中國信託商業銀行城東分行、帳號0000000000
      00號帳戶前於96年3 月29日確有以薪資名義匯入3 萬6000
      元，且該筆款項乃係全方位公司依系爭契約所分派96年1
      至3 月間之盈餘。
    (3)被告前於97年7 月17日曾向高雄市政府警察局前鎮分局報
      案遭人恐嚇，經該分局調查後認定主事者為訴外人蔡宗霖
      ，且未查扣有原告所出具之委託書，此有高雄市政府警察
      局前鎮分局98年10月8 日高市警前分偵字第0980024560號
      函1 份在卷可參（參見本院卷第51頁）。
  (二)爭執事項：
    (1)被告與全方位公司所簽定系爭契約是否有效成立？
    (2)原告主張依法解除系爭契約並請求被告返還系爭投資款，
      有無理由？
四、本院之判斷：
  (一)被告與全方位公司所簽定系爭契約是否有效成立？
    茲依公司法第13條第1 項前段規定，公司不得為合夥事業之
    合夥人，此為強制規定，違反之者，依民法第71條規定，該
    合夥契約為無效。其次，民法第700 條所稱「隱名合夥」者
    ，謂當事人約定，一方對於他方所經營之事業出資，而分受
    其營業所生之利益及分擔其所生損失之契約；又隱名合夥人
    ，僅於其出資之限度內負分擔損失之責任，且就出名營業人
    所為之行為，對於第三人不生權利義務之關係，民法第700
    條、第703 條與第704 條第2 項分別定有明文。查公司法第
    13條規定禁止公司為合夥事業之合夥人，旨在避免合夥事業
    之資產不足以清償債務時，須負連帶清償責任，恐有害及股
    東及投資人權益，進而對公司股本之穩固產生影響。然公司
    擔任合夥事業之隱名合夥人者，依法僅於其出資限度內負有
    分擔損失之責任，自不在公司法第13條所定禁止範圍內（台
    灣高等法院93年度上易字第796 號民事判決採同一見解）。
    準此，系爭契約雖由全方位公司與原告所共同簽立，然揆諸
    前揭說明，全方位公司既未因此負有連帶清償責任，故系爭
    契約依法仍屬有效成立，合先敘明。
  (2)原告主張依法解除系爭契約並請求被告返還系爭投資款，有
    無理由？
    按所謂「公司」係指以營利為目的，依照公司法組織登記成
    立之社團法人，公司法第1 條定有明文。從而公司在法律上
    乃屬於法人組織，在抽象概念上要與自然人同具有獨立人格
    ，亦為權利義務之主體，依法享有權利能力及行為能力，遂
    得作為各類法律行為及日常交易活動之主體，縱令現實上仍
    須由自然人設立與經營，且由代表人對外實際從事法律行為
    ，然猶未可擅將公司（法人）與其經營者（自然人）之人格
    相互混淆，或逕視該事業體之權利義務即為經營者本身之權
    利義務，以避免影響交易安全。是本院審諸被告與全方位公
    司原則上既為各自獨立之法律行為主體，且參酌系爭契約所
    記載當事人分別為原告（即甲方）與全方位公司（即乙方）
    ，復依原告所提出匯款單據暨收據單（參見本院卷第10頁）
    內容所示，其乃將投資款項匯入全方位公司名義所開設之帳
    戶，並由該公司出具收據為憑，另原告先後2 次寄發存證信
    函亦均以全方位公司作為催告對象（參見本院卷第14至15頁
    ），再佐以兩造對於系爭契約當事人應為原告及全方位公司
    一節俱不否認，顯見無論就客觀或原告主觀上所認知之事實
    而言，本件理當採認全方位公司始為系爭契約之行為主體無
    訛，要不因被告是時同為該公司法定代理人而異其認定。準
    此，被告既非系爭契約當事人，依法自不負該契約所生各項
    權利義務，故不論原告是否果有合法解除契約之事由，惟其
    訴請被告應返還系爭投資款云云，即非有據。
五、綜上所述，原告主張依解除系爭契約而請求被告返還96萬40
    00元，及自96年1 月29日起至清償日止，按週年利率5%計算
    之遲延利息，洵無理由，應予以駁回。又原告之訴既經駁回
    ，其假執行之聲請亦失所附麗，應併予駁回。
六、本件事證已臻明確，兩造其餘主張及攻擊防禦方法與證據，
    經本院斟酌後，與本件判決結果已不生影響，故不一一論列
    ，兩造另聲請調查之證據亦無必要，均附此敘明。
七、結論：原告之訴為無理由，依民事訴訟法第78條，判決如主
    文。
中    華    民    國    98    年    10    月    26    日
                  民事第六法庭  法  官   陳明呈
以上正本係照原本作成。
如不服本判決，應於判決送達後20日內向本院提出上訴狀，同時
表明上訴理由（原判決所違背之法令及其具體內容或依訴訟資料
可認為原判決有違背法令之具體事實）；如已於本判決宣示後送
達前提起上訴者，應於判決送達後10日內補具上訴理由（均須按
他造當事人之人數附繕本）。
中    華    民    國    98    年    10    月    26    日
                                 書記官   劉音利


司法院資訊處製作；財團法人民間司法改革基金會備份。
